【裁判字號】    98,簡再,4
【裁判日期】    980531
【裁判案由】    醫療法
【裁判全文】
臺北高等行政法院判決
                                       98年度簡再字第4號
再審原告    甲○○
再審被告    臺北縣政府
代 表 人    乙○○縣長）住.
上列當事人間醫療法事件，再審原告對於中華民國98年1 月13日
本院97年度簡字第643 號判決，提起再審之訴，本院判決如下：
    主  文
再審之訴駁回。
再審訴訟費用由再審原告負擔。
    事  實
一、事實概要：緣再審原告經臺北市政府衛生局查獲於民國96年
    11月12日在交叉路口刊登「免費治療各種肝癌、血癌、子宮
    癌特殊療法有上百位見證者……療效70% 以上……免費贈送
    肝病聖品意電：0000-000-000，……」等廣告詞句，經該局
    以97年1 月21日北市衛醫護字第09730576100 號函移請再審
    被告處理。嗣經再審被告調查，認再審原告非醫療機構負責
    人，亦非醫事人員，卻委託交叉路股份有限公司（下稱交叉
    路公司）於交叉路報刊登涉有醫療業務之系爭廣告詞句，乃
    以再審原告違反醫療法第84條非醫療機構，不得為醫療廣告
    之規定，依同法第104 條，以97年4 月22日北府衛醫字第09
    70032532號處分書，處原告5 萬元罰鍰。原告不服，提起訴
    願經決定駁回，向本院提起行政訴訟，經本院以98年1 月13
    日97年度簡字第643 號判決駁回，再審原告未提起上訴，而
    告確定。再審原告仍不服，以本院前開確定判決，有行政訴
    訟法第273 條第1 項第13款所定再審事由，提起本件再審之
    訴。
二、兩造聲明：
（一）再審原告聲明：
   1、原確定判決廢棄。
   2、訴願決定及原處分撤銷。
   3、再審及前審訴訟費用均由再審被告負擔。
（二）再審被告聲明：
   1、再審原告之訴駁回。
   2、訴訟費用由再審原告負擔。
三、兩造之主張：
甲、再審原告主張：
（一）再審原告提出再審之理由，是因再審原告找到訴外人陳新
      地，由其聲明陳新地才是實際刊登廣告者，並附上附件1
      、附件2 ，請求鈞院再以查明。
（二）附件1 （98年2 月14日聲明書）略以：「緣本人陳新地身
      份証號Ｚ000000000，有關甲○○先生違反醫療法事件，本
      人在此聲明實際刊登者是本人，而非甲○○先生，甲○○
      是受我之託。有關本人於97年7 月22日函文衛生局說明此
      事，有所錯誤本人在此更正……。」
（三）附件2 （98年2 月14日補委託書）略以：「茲本人陳新地
      身証號Ｚ000000000，委託甲○○先生。於96年11月12日至
      交叉路報刊登免費治療各種肝癌、血癌、子宮頸癌、特殊
      療法、有上百位見證者……等免費贈送肝病聖品。意電00
      00000000」
乙、再審被告主張：
（一）再審原告於再審被告所屬衛生局97年1 月31日訪問紀要坦
      承：「……那是2 、3 個月前由『台北交流道』周刊委託
      刊登的……刊登內容及文案皆是該公司所設計……我委託
      該公司幫我刊登，若有人需要可以來向我免費索取……事
      後並未詳閱內容，故不知其內容可能違法……」，此有記
      載再審原告親閱無訛，但拒絕簽名蓋章具結之訪問紀要影
      本附卷可稽，其違規事實，足堪認定。
（二）交叉路公司97年3 月10日函復再審被告所屬衛生局，函中
      敘明：「……廣告主闕先生……經查廣告內容，一再修正
      ，如不是客戶所提供，則廣告內容非專業人士是無法擬稿
      ……此廣告內容如非經客戶確認刊登，則無法收取廣告費
      用……」，並檢附廣告主再審原告土地銀行匯款資料供參
      。另查系爭廣告內容中所刊登之電話0000-000-000，該電
      話用戶姓名：甲○○，帳寄地址：臺北縣汐止市○○○路
      293 巷15號4 樓，綜上所述，再審原告違規事實，洵堪認
      定，再審原告否認刊登系爭廣告之行為，顯為推諉之詞，
      尚難採據為免罰之理由。
（三）陳新地曾於97年6 月12日去函再審被告所屬衛生局表示：
      「陳新地身分證字號Ｚ000000000有關北府衛醫字第097003
      2532行政處分是本人委託甲○○先生所刊登……」，復於
      97年7 月22日函復再審被告所屬衛生局表示：「在六月中
      旬甲○○寫一張委託單據，說他有告知我他要登報一事。
      要我簽名蓋章，證名此事，要寄上衛生局。我便不以有他
      相關此事，便簽名蓋章。（登報此事與我無關）在此寄文
      聲明。」；另再審被告所屬衛生局98年3 月12日約談陳新
      地，其表示略以：「交叉路報96年11月12日刊登的這個廣
      告，是我委託甲○○先生，然後再由甲○○委託交叉路報
      股份有限公司去刊登的。」、「廣告費用的部份，是甲○
      ○付款給交叉路報股份有限公司，然後我再把錢付給甲○
      ○」及「廣告中的電話是甲○○的。如果有人打電話來詢
      問，甲○○會轉告我……」。
（四）卷查再審原告於再審被告所屬衛生局97年1 月31日訪問紀
      要坦承其委託交叉路公司刊登系爭廣告，且於行政處分書
      97年5 月5 日送達後，始於97年5 月22日訴願書表示：「
      本人是受託人，是受朋友陳新地委託，借予本人電話，刊
      登贈送排毒青草茶……」，又陳新地於97年6 月12日、97
      年7 月22日、98年2 月14日3 度書面聲明及98年3 月12日
      訪問紀要之說詞內容反覆，再審被告實難對該新說詞之真
      實性有所確信，認或係再審原告事後卸責之詞，爰陳請鈞
      院維持原判決。
    理  由
一、按「有左列各款情形之一者，得以再審之訴對於確定終局判
    決聲明不服。但當事人已依上訴主張其事由或知其事由而不
    為主張者，不在此限：……十三、當事人發見未經斟酌之證
    物或得使用該證物者，但以如經斟酌可受較有利益之裁判者
    為限。……」、「再審之訴顯無再審理由者，得不經言詞辯
    論，以判決駁回之。」行政訴訟法第273 條第1 項第13款、
    第278 條第2 項分別定有明文。次按行政訴訟法第273 條第
    1 項第13款所謂發見未經斟酌之重要證物者，係指該證物在
    前訴訟程序中即已存在而當事人不知其存在，或雖知有此證
    物，而不能使用，現始發現或得使用者而言，並以如經斟酌
    可受較有利益之裁判者為限。若前訴訟程序終結後始作成之
    文件，或當事人於前訴訟程序中即知其存在，且無不能使用
    情形而未提出者，均非現始發見之證物，不得據以提起再審
    之訴。最高行政法院著有91年度判字第539 、2379號判決可
    資參照。
二、本件再審原告雖提出訴外人陳新地98年2 月14日聲明書、補
    委託書，主張原判決未能審酌該重要証物，有足以影響判決
    之重要証物漏未斟酌之違法云云。惟查，本件原告所提出之
    前開證物，均係於前訴訟程序終結後始作成之文件，是已難
    認屬行政訴訟法第273 條第1 項第13款所謂未斟酌之重要證
    物。且就訴外人陳新地有關再審原告之聲明，本院97年度簡
    字第643 號判決理由欄記載：本件原告未取得合法醫師資格
    ，依法不得為醫療廣告，……依交叉路公司97年3 月10日函
    復被告所屬衛生局敘明：「．．廣告主闕先生．．經查廣告
    內容，一再修正，如不是客戶所提供，則廣告內容非專業人
    士是無法擬稿．．此廣告內容如非經客戶確認刊登，則無法
    收取廣告費用．．」等語，並檢附廣告主即原告土地銀行匯
    款資料供參，此有交叉路公司97年3 月10日台交第07-03-10
    號函檢送系爭廣告刊登日期、修改內容、委刊者匯款資料附
    於原處分卷可參。且系爭廣告內容所刊登電話0000-000-000
    之用戶姓名為甲○○（即原告），帳寄地址為臺北縣汐止市
    ○○○路293 巷15號4 樓，此有臺北市政府衛生局97年1 月
    21日北市衛醫護字第09730576100 號函檢送中華電信股份有
    限公司通聯紀錄查詢系統查詢結果附於原處分卷可稽。故本
    件原告違規事實洵堪認定……，是原判決已就其認定事實所
    憑之廣告商回函及委託刊登電話之使用人等證據，已詳為論
    斷。
三、至於再審原告所主張係訴外人陳新地委由其刊登系爭廣告一
    節，再審原告已於前訴訟起訴時即已主張，並有陳新地書面
    聲明附於該案訴願卷（第10頁）可稽，原判決就此主張及相
    關書證亦已於判決理由六之第（三）（四）項論斷：「……
    訴外人陳新地雖於97年6 月12日曾去函被告所屬衛生局表示
    ：「陳新地身分證字號Ｚ000000000。有關北府衛醫字第0970
    032532行政處分是本人委託甲○○先生所刊登。」，惟又於
    97年7 月22日函復被告所屬衛生局表示：「在6 月中旬甲○
    ○寫1 張委託單據，說他有告知我他要登報一事。要我簽名
    蓋章，證『名』（應為明字之誤）此事，要寄上衛生局。我
    便不『以』（應為疑字之誤）有他相關此事，便簽名蓋章。
    （登報此事與我無關）在此寄文聲明。」等語，此有該二書
    函附於原處分卷可稽，足見原告此部分之主張，實與訴外人
    陳新地所出具之上開書函內容不符，顯係屬事後卸責之詞，
    ……原告聲請傳訊證人即訴外人陳新地……至本院作證，因
    本件原告違規行為已臻明確，業如前述，本院核無必要，併
    此敘明。」，是以原判決就有關陳新地之聲明或陳證，業已
    斟酌，且未為有利再審原告之認定，再審原告再提出原判決
    後製作且內容相同之書證，請求斟酌，亦無法為再審原告有
    利益之裁判，故再審原告之主張，即不足採。
四、綜上所述，再審原告依行政訴訟法第273 條第1 項第13款再
    審事由，提起再審之訴，依其起訴主張之事實，顯難認有再
    審理由，爰不經言詞辯論，逕以判決駁回。
五、本件事證已臻明確，兩造其餘之主張及陳述，均與本案判決
    結果不生影響，故不逐一論述，併此敘明。
據上論結，本件再審之訴顯無理由，依行政訴訟法第278 條第2
項、第98條第1項前段，判決如主文。
中    華    民    國    98    年    5     月    31    日
                   臺北高等行政法院第七庭
                                   法  官  劉穎怡
上為正本係照原本作成。
本件以訴訟事件所涉及之法律見解具有原則性者為限，始得於本
判決送達後20日內向本院提出上訴狀並表明上訴理由，如已於本
判決宣示後送達前提起上訴者，應於判決送達後20日內補具上訴
理由（均按他造人數附繕本），且經最高行政法院許可後方得上
訴。
中    華    民    國    98    年    6     月     1    日
                                   書記官  林苑珍


司法院資訊處製作；財團法人民間司法改革基金會備份。
